臺灣彰化地方法院交通法庭裁定　　　　 94年度交聲字第205號
原處分機關　交通部公路總局台中區監理所彰化監理站
異 議 人即
受 處 分人　甲○○
上列受處分人因違反道路交通管理處罰條例案件，對於交通部公
路總局台中區監理所彰化監理站於94年5月3日所為之裁決處分（
文號：彰監四字第裁64-I00000000號），聲明異議，本院裁定如
下：
    主  文
異議駁回。
    理  由
一、原處分意旨略以：受處分人甲○○所有車號R3-880號自用大
    貨車，於93年12月29日提供予僅領有小型車執照而未領有大
    貨車執照之林谷駿駕駛，並於同日上午11時許，在彰化縣埤
    頭鄉○○○路為警攔檢舉發，爰依道路交通管理處罰條例第
    21條第1項第3款、第3項之規定，裁處車主即受處分人甲○
    ○罰鍰新台幣（下同）4萬元，並吊扣汽車牌照3個月等語。
二、異議意旨略以：駕駛人林谷駿係趁受處分人甲○○不在家時
    ，未經受處分人甲○○之許可而擅自駕駛車號R3-880號之大
    貨車外出，此有黃竹上、鄭有和二人在場目睹該過程，是以
    受處分人甲○○已盡其相當注意，仍不免發生上述違規事件
    ，依訴訟法上罪疑惟輕之證據法則，應作有利於車主之認定
    ，為此請求依道路交通管理處罰條例第21條第4項之規定諭
    知受處分人甲○○不罰等語。
三、按汽車駕駛人有「領有小型車駕駛執照，而駕駛大貨車」之
    情形者，汽車所有人及駕駛人各處新臺幣（下同）4萬元以
    上8萬元以下罰鍰，並當場禁止該汽車駕駛人繼續駕駛及扣
    留其車輛牌照。又上述情形吊扣其汽車牌照三個月。惟汽車
    所有人如已善盡查證駕駛人駕駛執照資格之注意，或縱加以
    相當之注意而仍不免發生違規者，汽車所有人不受本條之處
    罰，此觀道路交通管理處罰條例第21條第1項第3款、第3項
    、第4項各定有明文。經查：駕駛人林谷駿僅領有小客車之
    駕駛執照，於93年12月29日上午11時許，駕駛車號R3-880號
    自用大貨車，行經彰化縣埤頭鄉○○○路時，遭警攔檢，而
    舉發其「無大貨車駕照，持自用小客車駕照越級駕駛」之事
    實，有彰化縣警察局舉發違反道路交通管理事件通知單（文
    號：彰警交字第I00000000號）在卷可稽，受處分人甲○○
    對此事實亦不爭執，堪以認定。受處分人甲○○雖辯稱其已
    善盡車主之注意責任，並到庭陳稱：駕駛人林谷駿為其兒子
    ，年約30歲，住在其隔壁，主要工作為幫家裡看店，收入來
    源亦由家中供給，林谷駿駕駛貨車之技能，不知是否有人教
    導或其他自己學會的，而本案發生當天，因為客人一直催貨
    ，且其本人不在家，林谷駿才自作主張開貨車去送貨等語。
    惟衡情而論，大貨車之車身遠大於小客車，駕駛人於行進間
    需留意多處視覺死角，操控方式與小客車自非相同，倘非經
    過他人指導或相當練習，應無法輕易上手，本件駕駛人林谷
    駿有能力自行外出送貨，顯已具備相當之駕駛貨車經驗，又
    林谷駿係以輔助經營家業為生，足認其學習駕駛貨車之主要
    目的，即為分擔送貨任務，而受處分人甲○○身為林谷駿之
    父，竟辯稱不知道有何人教林谷駿開貨車云云，非可採信，
    應認駕駛人林谷駿駕駛貨車出外送貨之前，已徵得其父即受
    處分人甲○○之明示或默示同意。受處分人甲○○辯稱是林
    谷駿擅作主張自行駕車外出云云，與常情相違，不足採信。
    至其聲請傳喚之證人黃竹上及鄭有和，經本院合法傳喚後，
    均未到庭，然本件違規事實既已明確，即無再行傳訊之必要
    。綜上所述，原處分機關據以援引首揭規定，裁處最低額罰
    鍰4萬元，及吊扣汽車牌照3個月，核無不當，本件異議為無
    理由，應予駁回。
三、據上論斷，應依道路交通案件處理辦法第19條，裁定如主文
    。
中　　華　　民　　國　　94　　年　　7　　月　　11　　日
                  交通法庭           法　官　黃玉齡
以上正本證明與原本無異。
如不服本裁定應於送達後5日內向本院提出抗告狀。
中　　華　　民　　國　　94　　年　　7 　　月　　14　　日
                                      書記官 林怡吟
